臺灣高等法院刑事裁定
111年度侵聲再字第19號
再審聲請人
即受判決人  邱建華



上列聲請人因妨害性自主案件，對於本院98年度上訴字第579號
，中華民國98年4月29日第二審確定判決（第一審判決案號：臺
灣臺北地方法院97年度訴字第1003號，起訴案號：臺灣臺北地方
檢察署96年度偵緝字第1968、1978號），及本院99年度上訴字第
1144號，中華民國99年7月1日第二審確定判決（第一審判決案號
：臺灣桃園地方法院98年度訴字第396號，起訴案號：臺灣桃園
地方檢察署98年度偵緝字第324號），聲請再審，本院裁定如下
：
    主  文
再審之聲請均駁回。 
    理  由
一、聲請意旨略以：
  ㈠二人以上共同強制性交案件部分：
　1.公訴意旨及原確定判決認再審聲請人即受判決人邱建華(下
    稱聲請人）有罪，無非係以被害人A女、洪姓少年、呂姓少
    年於臺灣新北地方法院少年法庭96年度少調字第329號訊問
    與97年度少訴字第3號審判時之供述為據。然依A女於民國96
    年1月10日警詢所述案發地點旁邊有溜滑梯等設施，但法官
    所履勘之地點，並非實際案發地點，而原確定判決之法官明
    知前開事實，竟令洪姓少年、呂姓少年於筆錄上供稱案發時
    間為95年12月16日深夜至翌日凌晨1時許，此亦與被害人A女
    所述時間情節不一致。又據A女於警詢時供稱，位於總統府
    正門正對面二二八和平紀念公園兒童樂園其周邊亦有一處親
    子廁所，而該處廁所亦有一間親子坐式馬桶，足見原確定判
    決之法官於98年3月27日履勘位於舊臺大醫院行政大門對面
    二二八公園男性公用廁所，並非實際案發現場。
　2.刑事案件移送調查報告所附犯嫌指認照片係少年呂○○帶墨鏡
    後所翻拍犯嫌指認照片。洪姓少年於警詢時，警方問：「A
    女供稱：『95年12月16日，呂姓同學帶她至你住處，而你在
    家客廳對她性侵』，有無此事？」、洪姓少年供述：「有，
    我先脫掉她的褲子然後用我的生殖器插入她的性器，之後就
    換呂姓同學也用生殖器官插入她的性器。」（見97年度少調
    字866影卷二第40頁）足見呂姓少年應係共同被告。而呂姓
    少年於警詢時供稱：聲請人與洪姓少年對A女性侵得逞後，
    聲請人帶我們三人去台北火車站閒逛後，再一起搭火車至板
    橋新站，之後我們四人便坐在板橋新站候車室，A女後來自
    行先回家。聲請人又教唆我徒手竊取他人皮包由洪姓少年把
    風，所以我與洪姓少年及聲請人都被帶至警局等語 ，此與A
    女於警詢時之供述顯然前後不一，其供詞顯有可疑。綜上，
    呂姓少年前揭證述，不足採信。
　3.呂姓少年於本案加重強制性交案件中，其有關加重竊盜部分
    之供述內容無非係引用鐵路警察局板橋分駐所製作之筆錄，
    然該筆錄係板橋分駐所所長事先濫用警察職權，強行指示其
    下屬所製作二份非出於洪姓少年與呂姓少年親口供述之警詢
    筆錄，羅織警詢筆錄。
　4.呂姓少年之生父陳○○因偏聽時任鐵路警察局板橋分駐所所長
    片面之詞，誤認聲請人確有教唆其子呂姓少年從事加重竊盜
    之非法行為，其心有未甘竟利用洪姓少年與洪姓少年母親均
    為中度不足身心障礙人士機會，串勾呂姓少年與洪姓少年與
    本件加重強制性交案件被害人A女與其家屬共同偽造變造證
    據，並栽贓聲請人與洪姓少年於95年12月16日在二二八和平
    公園內共同對A女強制性交。
  5.再者，倘被害人確曾於95年12月16日上午10時整在二二八和
    平公園內遭到性侵得逞，何以A女家屬未於案發當日即就近
    向鄰近轄區派出所報案，此明顯係刻意阻礙現在科技化社會
    受理性侵案件之科學辦案（如調閱案發現場與案發周邊監視
    錄影畫面與採集被害人下體檢體送交刑事警察局進行DNA比
    對等），是本件新北市政府警察局婦幼警察隊刑警所踐行辦
    案程序，容易導致法官因案犢勞形，無心明察秋毫極有被筆
    錄或自白誤導而誤判之可能。
　6.新北地方法院少年法庭於審理洪姓少年與呂姓少年涉案部分
    ，剝奪聲請人與A女、洪姓呂姓兩位少年當面交互詰問之機
    會，嚴重侵犯到聲請人訴訟上防禦權。
　7.上開二起妨害性自主案件，係本件加重強制性交案件先行裁
    判確定，再接續審理前案，致使法官因受筆錄與自白誤導而
    做出錯誤之裁判等事由。　　 
　㈡乘機性交案件部分：
　1.本件係被害人、洪姓少年與證人呂姓少年共同誣栽，被害人
    洪姓少年性侵害前夕，係因於95年12月10日上午6時許在新
    北市板橋火車站地下室一樓展示櫃前，由呂姓少年徒手去竊
    取一名熟睡於展示櫃上方旅客身上所穿著夾克口袋內皮包，
    由洪姓少年負責在一旁把風，為時任鐵路警察局板橋分駐所
    所長透過設置於該分駐所內監視器錄影畫面目擊整個竊盜案
    發過程，旋即迅速率同所內三名警員前往案發現場將洪姓與
    呂姓少年逮捕，當時二少年見大批警員到來嚇的口徑一致向
    在場警員表示係聲請人教唆渠等去竊取他人皮包。當時之板
    橋分駐所所長隨即命在場警員將二少年與聲請人全部帶回警
    局，引發聲請人激烈口角。又該所長基於貪功，圖謀辦案績
    效，乃濫用警察職權，意圖協助免除二少年所涉及加重竊盜
    案件刑責為誘餌，竟要洪姓少年母親與呂姓少年父親依照該
    所長事先自行編織、杜撰之足以號稱國內司法上最荒誕之妨
    害性自主案件情節，並喝令所內負責承辦員警依照該所長自
    行羅織、虛擬，以自擬自答不正當訊問方式分別製作二份非
    出於洪姓與呂姓少年親口供述之內容相符之警詢筆錄，但卻
    與警詢錄音內容不相符合而羅織之警詢筆錄。
　2.本件乘機性交案件所指述三處案發地點均為平時人多出入繁
    雜之大眾場所，且本件證人指述案發時間適逢例假日，是本
    件被害人洪姓少年豈可能於上開時間、處所遭性侵而不被上
    開三處所來往群眾發現，顯有悖於一般生活常理。
　3.本件證人呂姓少年於第一審法院庭訊時供稱：伊比洪姓少年
    提早認識聲請人1年6月，惟洪姓少年於檢察官偵訊時證稱：
    呂姓少年僅見過聲請人1次面，由此益徵洪姓少年與呂姓少
    年自從95年12月10日凌晨零時30分於臺北火車站剪票口巧遇
    聲請人後即未曾再見聲請人，是兩相對照下，證人呂姓少年
    所為證述顯然可疑。
二、法院認為聲請再審之程序違背規定者，應以裁定駁回之，刑
    事訴訟法第433條前段定有明文。法院認為無再審理由者，
    應以裁定駁回之；經前項裁定後，不得更以同一原因聲請再
    審，同法第434條第1項、第3項亦有明文。又不得更以同一
    原因聲請再審者，限於法院以再審無理由而駁回之裁定，不
    包括以再審不合法而駁回之裁定。所謂「同一原因」，係指
    同一事實之原因而言；是否為同一事實之原因，應就重行聲
    請再審之事由暨其提出之證據方法，與已經實體上裁定駁回
    之先前聲請，是否完全相同，予以判斷，若前後二次聲請再
    審原因事實以及其所提之證據方法相一致者，即屬同一事實
    之原因，自不許其更以同一原因聲請再審（最高法院103年
    度台抗字第197號、102年度台抗字第758號裁定意旨參照）
    。
三、經查：
  ㈠聲請人前曾分別執以上揭聲請意旨所示相同事由聲請再審，
    並分別經本院或認無再審之理由、或認違背聲請再審之法定
    程式，而經本院以98年度聲再字第456號、102年度侵聲再第
    18號裁定、110年度侵聲再字第22號、110年度侵聲再第23號
    、111年度侵聲再字第22號等裁定駁回確定在案，有前揭裁
    定及本院前案紀錄表在卷可稽，聲請人一再以相同的事由，
    即同一事實之原因，對本院上開確定判決聲請再審，揆諸前
    揭說明，其聲請再審程序顯然違背法律規定，且無從補正，
    其再審之聲請不合法，應予駁回。
  ㈡另按109年1月8日修正公布，同月10日施行之刑事訴訟法增訂
    第429條之2前段規定，聲請再審之案件，除顯無必要者外，
    應通知聲請人及其代理人到場，並聽取檢察官及受判決人之
    意見。其立法意旨係為釐清聲請再審是否合法及有無理由，
    故除顯無必要者外，如依聲請意旨，從形式上觀察，聲請顯
    有理由而應裁定開始再審；或顯無理由而應予駁回，例如提
    出之事實、證據，一望即知係在原確定判決審判中已提出之
    證據，經法院審酌後捨棄不採，而不具備新規性之實質要件
    ，並無疑義者；或顯屬程序上不合法且無可補正，例如聲請
    已逾法定期間、非屬有權聲請再審之人、對尚未確定之判決
    為聲請、以撤回或法院認為無再審理由裁定駁回再審聲請之
    同一原因事實聲請再審等，其程序違背規定已明，而無需再
    予釐清，且無從命補正，當然無庸依上開規定通知到場聽取
    意見之必要，庶免徒然浪費有限之司法資源（最高法院109
    年度台抗字第263號裁定意旨參照）。基此，本件本院既認
    聲請人之聲請乃以業經本院駁回再審聲請之同一原因事實再
    為聲請，依據前揭說明，本件聲請程序違背規定，且無從補
    正，自無踐行通知聲請人到場並聽取檢察官意見等程序之必
    要，附此敘明。
據上論斷，依刑事訴訟法第433條前段，裁定如主文。　
中　　華　　民　　國　　111 　年　　7 　　月　　27　　日
　　　　　　　　　刑事第二庭  審判長法　官  遲中慧
　　　　　　　　　　　　　　　　　  法　官  楊志雄
　　　　　　　　　　　　　　　　　  法　官  邱筱涵
以上正本證明與原本無異。
如不服本裁定，應於收受送達後5日內向本院提出抗告狀。
                                    書記官  林吟玲
中　　華　　民　　國　　111 　年　　7 　　月　　27　　日